【裁判字號】    89,訴,208
【裁判日期】    890509
【裁判案由】    違反槍砲彈藥刀械管制條例
【裁判全文】
臺灣彰化地方法院刑事判決                          八十九年度訴字第二八號
    公  訴  人  臺灣彰化地方法院檢察署檢察官
    被      告  丙○○
    指定辯護人  本院公設辯護人  陳志忠
右列被告因違反槍砲彈藥刀械管制條例案件，經檢察官提起公訴（八十八年度偵字第
九七０八號、八十九年度偵字第六六四號），本院判決如左：
    主  文
丙○○連續未經許可，製造可發射子彈具有殺傷力之手槍，處有期徒刑伍年參月，併
科罰金新台幣參萬元，罰金如易服勞役，以新台幣玖佰元即銀元參佰元折算壹日，附
表一編號一至十六及附表二編號一至十一之物沒收；又連續未經許可，製造子彈，處
有期徒刑壹年參月，併科罰金新台幣參萬元，罰金如易服勞役，以新台幣玖佰元即銀
元參佰元折算壹日，附表一編號七至十八及附表二編號七至十八之物沒收。應執行有
期徒刑陸年貳月，併科罰金新台幣伍萬元，罰金如易服勞役，以新台幣玖佰元即銀元
參佰元折算壹日，附表一及附表二之物沒收。
    事  實
一、丙○○基於概括之犯意，於民國八十八年八、九月間，未經許可，在彰化縣北斗
    鎮○○里○○路五十八巷十八號住處，將仿ＢＥＲＥＴＴＡ廠半自動手槍製造之
    金屬玩具手槍更換土造金屬槍管，加以改造成可發射子彈具殺傷力之手槍，又另
    行基於概括犯意，在上開期間、住處，以將玩具手槍子彈裝填火藥之方式，改造
    子彈（子彈尚未改造成具有殺傷力），嗣於八十八年十月六日凌晨三時十分許，
    經台中市警察局第一分局在上揭住處房間內查獲，並扣得其所有如附表一所示之
    改造手槍及供改造手槍子彈用之工具等物；旋又賡續上開改造手槍及子彈之概括
    犯意，於八十八年十一月間，在上開住處，以上開方式改造仿ＣＯＬＴ廠半自動
    手槍製造之金屬玩具手槍及子彈，先改造子彈，於改造子彈後約十餘日，再行改
    造手槍，並利用不知情之黃文隨所經營位於彰化縣埤頭鄉○○村○○路九二號億
    栓實業公司鐵工廠之鑽床加工槍管，嗣於八十九年一月十二日上午十一時二十分
    許，經彰化縣警察局二林分局（公訴人誤為員林分局）在前揭住處房間內查獲，
    並扣得其所有如附表二所示之改造手槍、子彈及供改造手槍子彈用之工具等物。
二、案經台中市警察局第一分局及彰化縣警察局二林分局報請臺灣彰化地方法院檢察
    署檢察官偵查起訴。
    理  由
一、訊據被告丙○○坦承於八十八年十一月間，在其住處以右揭方式改造手槍及子彈
    ，並分別於右開時地查獲如附表一及附表二之改造手槍、子彈及改造工具，惟矢
    口否認於八十八年八、九月間有改造手槍及子彈之行為及警方於八十八年十月六
    日凌晨三時十分許查獲如附表一之手槍等物為其所有，辯稱：八十八年十月六日
    查獲之手槍等物，係約在八十八年十月一日晚間六時許，甲○○打電話給我，並
    說他的朋友『阿文』有寄放一包東西，內有改造手槍等，將之收藏好，於是我便
    依指示將之收好等語。
二、經查，被告坦承於八十八年十一月間，在其住處改造手槍及子彈並經警查獲如附
    表二之槍彈與工具部分，核與證人黃文隨於警訊證述情節相符，並有如附表二之
    改造手槍、子彈及改造工具扣案佐證，而附表二編號一之改造手槍係仿ＣＯＬＴ
    廠半自動手槍製造之金屬玩具手槍更換土造金屬槍管改造而成，附表二編號十二
    之子彈係玩具子彈改造而成，均具有殺傷力，亦有內政部警政署刑事警察局八十
    九年一月二十四日刑鑑字第九二二二號鑑驗通知書在卷可稽，其自白顯與事實相
    符。次查，被告雖辯於八十八年十月六日為警查獲之手槍等物，係甲○○朋友「
    阿文」寄放云云，惟證人甲○○稱於警訊及偵審中均否認其友丁○○（綽號阿文
    ）將手槍、子彈及改造工具交由被告保管（見台台中市警察局第一分局卷第九頁
    反面、八十八年度偵字第九七０八號卷第三十一頁反面至第三十二頁、本院八十
    九年三月十四日訊問筆錄），且八十八年十月六日警方前往彰化縣北斗鎮○○里
    ○○路五十八巷十八號被告住處搜索時，經警查獲之手槍、子彈、槍管及改造工
    具，係散布於房內桌上、桌上多層置物盒內、桌下小袋子中及地上，亦據證人即
    台中市警察局第一分局員警乙○○於本院八十九年四月二十五日審理時證述屬實
    ，衡諸常情，若係他人寄放，而被告僅拆開觀看，應不致散置各處，足徵被告所
    辯無非卸責之詞，要無可採，再證人甲○○於上開本院訊問時又證稱約在查獲（
    指八十八年十月六日）之前一、二個月在彰化市朋友家遇到被告，被告問伊如何
    買道具槍枝，有無做車床之朋友，隔三、四天後又遇到被告，被告說已找到做車
    床之人，伊問被告是否會操作，被告說要試試看等語，而扣案附表一之物又在被
    告住處起出，可見被告應係在八十八年八、九月間在其住處改造槍彈，又附表一
    編號一之改造手槍係仿ＢＥＲＥＴＴＡ廠半自動手槍製造之金屬玩具手槍更換土
    造金屬槍管改造而成，具有殺傷力，復有內政部警政署刑事警察局八十八年十月
    十九日刑鑑字第一○六三○四號鑑驗通知書在卷可按，此外並有如附表一之手槍
    、子彈與改造工具扣案佐證，被告於八十八年八、九月間改造槍彈行為亦臻明確
    。是本件事證明確，被告犯行堪以認定。
二、核被告丙○○所為，係犯槍砲彈藥刀械管制條例第十一條第一項未經許可製造可
    發射子彈具有殺傷力之手槍罪與第十二條第五項、第一項未經許可製造子彈未遂
    罪（八十八年八、九月間改造子彈部分，尚未改造完成，公訴人認係既遂尚有未
    洽）、第十二條第一項未經許可製造子彈既遂罪。被告二次改造手槍行為間，及
    先後改造子彈未遂、改造子彈既遂行為間，各時間緊接，觸犯構成要件相同之罪
    名，顯係出於概括之犯意為之，為連續犯，均應依刑法第五十六條規定以改造手
    槍罪及改造子彈既遂罪論，並加重其刑。又所犯上開二罪間，犯意各別，構成要
    件互異，應分論併罰。爰審酌被告犯罪動機、目的，及其生活狀況、智識程度、
    與犯罪後態度等一切情狀，分別量處如主文所示之刑，罰金部分諭知易服勞役之
    折算標準，並定其應執行之刑，以示懲儆。被告係犯槍砲彈藥刀械管制條例第十
    一條第一項及第十二條第一項之罪，原應依同條例第十九條第一項規定，於刑之
    執行完畢或赦免後，令入勞動場所強制工作三年，惟司法院大法官會議第四七一
    號解釋，已認該條項強制工作規定與憲法之比例原則不符，應自解釋之日起不適
    用，本件被告係初犯槍砲彈藥刀械管制條例之罪，其製造手槍及子彈之方法尚非
    嚴重，數量亦不多，且並未持以犯案，於科處徒刑及罰金外，再宣付強制工作三
    年之處分，顯與被告之犯行輕重暨其社會危害性有失衡平，依上開解釋意旨，爰
    不予宣告強制工作，併此明。扣案附表一編號一與附表二編號一及編號十二之
    手槍、子彈係違禁物（附表二編號十二另有六ＭＭ子彈四顆及八ＭＭ子彈壹顆送
    鑑時經試射後，已非違禁物，無庸再沒收），附表一編號二至十六與附表二編號
    二至十一之物，係供改造手槍用之物，附表一編號七至十八與附表二編號七至十
    一及編號十三至十八之物，係供改造子彈用之物，且均為被告所有，已如上述，
    爰均併予宣告沒收。至扣案之監視器壹組，係監視用之物，與改造槍彈無直接關
    係，自不得予以沒收，附予敘明。
據上論斷，應依刑事訴訟法第二百九十九條第一項前段，槍砲彈藥刀械管制條例第十
一條第一項、第十二條第一項，刑法第十一條前段、第五十六條、第四十二條第二項
、第五十一條第五款、第七款、第三十八條第一項第一款、第二款，現行法規所定貨
幣單位折算新台幣條例第二條，罰金罰鍰提高標準條例第二條，判決如主文。
中    華    民    國      八十九      年      五      月      九        日
                                  台灣彰化地方法院刑事第二庭
                                      法      官  黃  龍  忠
右正本證明與原本無異。
如不服本判決應於判決送達後十日內向本院提出上訴狀(須附繕本)。
告訴人或被害人對於判決如有不服具備理由請求檢察官上訴者，其上訴期間之計算係
以檢察官收受判決正本之日期為準。
                                      法院書記官  謝  秋  德
中    華    民    國      八十九      年      五      月      十二      日
槍砲彈藥刀械管制條例第十一條第一項：
未經許，製造、販賣或運輸第四條第一款所稱其他可發射金屬或子彈具有殺傷力之
  各式槍砲者，處五年以上有期徒刑，並科新臺幣一千萬元以下罰金。
未經許可，轉讓、出租或出借前項所列槍砲者，處三年以上十年以下有期徒刑，併
  科新臺幣七百萬元以下罰金。
意圖供自己或他人犯罪之用，而犯前二項之罪者，處無期徒刑或七年以上有期徒刑
  ，併科新臺幣一千萬元以下罰金。
未經許可，持有、寄藏或意圖販賣而陳列第一項所列槍砲者，處一年以上七年以下
  有期徒刑，併科新臺幣七百萬元以下罰金。
第一項至第三項之未遂犯罰之。
槍彈藥刀械管制條例第十二條第一項：
未經許可，製造、販賣或運輸子彈者，處一年以上七年以下有期徒刑，併科新臺幣
  五百萬元以下罰金。
附表一：
┌──┬─────────────┐
│編號│                          │
├──┼─────────────┤
│ 一 │具殺傷力仿ＢＥＲＥＴＴＡ廠│
│    │半自動手槍製造之改造手槍壹│
│    │支（含彈匣壹個）          │
├──┼─────────────┤
│二  │槍機組座參座              │
├──┼─────────────┤
│三  │槍管柒支                  │
├──┼─────────────┤
│四  │撞針參支                  │
├──┼─────────────┤
│五  │彈匣貳個                  │
├──┼─────────────┤
│六  │滑套貳支                  │
├──┼─────────────┤
│七  │銅刷貳支                  │
├──┼─────────────┤
│八  │銼刀壹拾壹支              │
│    │                          │
├──┼─────────────┤
│九  │螺絲起子肆把              │
├──┼─────────────┤
│十  │鉗子捌把                  │
├──┼─────────────┤
│十一│鑽頭伍支                  │
│    │                          │
├──┼─────────────┤
│十二│砂輪參個                  │
│    │                          │
├──┼─────────────┤
│十三│砂輪盤壹拾壹個            │
│    │                          │
├──┼─────────────┤
│十四│電鑽壹支                  │
│    │                          │
├──┼─────────────┤
│十五│砂輪機壹支                │
│    │                          │
├──┼─────────────┤
│十六│火焰槍噴嘴貳支            │
│    │                          │
├──┼─────────────┤
│十七│子彈半成品貳拾伍顆        │
│    │                          │
├──┼─────────────┤
│十八│底火貳拾伍顆              │
│    │                          │
└──┴─────────────┘
附表二：
┌──┬─────────────┐
│一  │具殺傷力仿ＣＯＬＴ廠半自動│
│    │手槍製造之改造手槍壹支（含│
│    │彈匣壹個）                │
├──┼─────────────┤
│二  │半成品手槍壹支，含彈匣壹個│
├──┼─────────────┤
│三  │彈匣壹個                  │
├──┼─────────────┤
│四  │槍管參支                  │
├──┼─────────────┤
│五  │槍枝零件肆個              │
├──┼─────────────┤
│六  │槍枝分解圖壹張            │
├──┼─────────────┤
│七  │砂紙貳張      │
├──┼─────────────┤
│八  │鉗子陸支                  │
├──┼─────────────┤
│九  │電鑽壹支                  │
│    │                          │
├──┼─────────────┤
│十  │放大鏡壹支                │
├──┼─────────────┤
│十一│改造用工具壹包            │
│    │                          │
├──┼─────────────┤
│十二│具殺傷之子彈玖顆（六ＭＭ柒│
│    │顆、八ＭＭ貳顆），另有六Ｍ│
│    │Ｍ子彈四顆及八ＭＭ子彈壹顆│
│    │送鑑時經試射，已非違禁物  │
├──┼─────────────┤
│十三│不具殺傷力六ＭＭ子彈壹顆  │
│    │                          │
├──┼─────────────┤
│十四│彈殼伍顆                  │
│    │                          │
├──┼─────────────┤
│十五│彈珠壹包                  │
│    │                          │
├──┼─────────────┤
│十六│工業用底火貳盒            │
│    │        │
├──┼─────────────┤
│十七│黑色火藥貳包              │
│    │                          │
├──┼─────────────┤
│    │                          │
│十八│底火肆盒                  │
│    │                          │
└──┴─────────────┘


司法院資訊處製作；財團法人民間司法改革基金會備份。
